臺灣高等法院臺南分院刑事判決
111年度上訴字第1000號
上  訴  人  臺灣臺南地方檢察署檢察官
被      告  郭見財


義務辯護人  凃禎和律師
上列上訴人因被告違反槍砲彈藥刀械管制條例等案件，不服臺灣
臺南地方法院111年度訴字第325號中華民國111年6月14日第一審
判決（起訴案號：臺灣臺南地方檢察署110年度偵字第22949號）
，提起上訴，本院判決如下：
    主  文
原判決撤銷。
郭見財犯非法製造子彈罪，處有期徒刑壹年貳月，併科罰金新臺
幣壹萬元，罰金如易服勞役，以新臺幣壹仟元折算壹日；又犯恐
嚇危害安全罪，處有期徒刑參月，如易科罰金，以新臺幣壹仟元
折算壹日。均緩刑肆年，緩刑期間付保護管束，並應向檢察官指
定之政府機關、政府機構、行政法人、社區或其他符合公益目的
之機構或團體，提供壹佰捌拾小時之義務勞務，及應於本判決確
定之日起壹年內，完成拾貳小時之法治教育課程。
扣案之驗餘非制式子彈壹顆沒收。
    事  實
一、郭見財於民國110年4月間，與○○生物科技股份有限公司（下
    稱○○公司）○○○黃振銘因請求返還放置於○○公司工具一事發
    生爭執，詎其明知具殺傷力之子彈，係槍砲彈藥刀械管制條
    例所列管之彈藥，非經中央主管機關許可，不得製造、持有
    ，竟基於非法製造具有殺傷力之子彈之犯意，於110年4月某
    日，在其位於臺南市○○區○○路00巷0號之住處，以將多年前
    於模型店購買裝飾彈之彈殼底部開啟，再將擊釘器內取出之
    火藥填裝入裝飾子彈內之方式，製造具殺傷力非制式子彈（
    由金屬彈殼組合直徑9.0mm 金屬彈頭而成）2顆，並自斯時
    起，未經許可持有上開2顆非制式子彈。郭見財復為向黃振
    銘催討返還上開工具，而聲請調解，於110年8月20日排定調
    解，並未獲置理，再於110年8月20日，向派出所報案，仍無
    法解決請求返還上開工具之糾紛，郭見財見狀遂另基於恐嚇
    危害安全之犯意，於110年9月26日、同年月27日凌晨零時許
    ，至位於臺南市○○區○○○路00號之○○公司，接續持路旁石塊
    砸破○○公司警衛室窗戶玻璃（毀損罪部分，未經告訴、起訴
    ）、將上開具殺傷力之非制式子彈2顆放在警衛室桌上，而
    以加害生命、身體之事恐嚇黃振銘，嗣於110年9月27日7時3
    0分許，經○○公司警衛室保全李吉修發現上情，隨即通知黃
    振銘，使黃振銘心生畏懼，致生危害於安全。其後經警到場
    處理，並扣得上開非制式子彈2顆，始循線查悉上情。
二、案經黃振銘訴由臺南市政府警察局第三分局報告臺灣臺南地
    方檢察署檢察官偵查起訴。
    理  由
壹、證據能力之認定部分：
    按刑事訴訟法第159 條之5 立法意旨，在於確認當事人對於
    傳聞證據有處分權，得放棄反對詰問權，同意或擬制同意傳
    聞證據可作為證據，屬於證據傳聞性之解除行為，如法院認
    為適當，不論該傳聞證據是否具備刑事訴訟法第159 條之1
    至第159 條之4 所定情形，均容許作為證據，不以未具備刑
    事訴訟法第159 條之1 至第159 條之4 所定情形為前提。此
    揆諸「若當事人於審判程序表明同意該等傳聞證據可作為證
    據，基於證據資料愈豐富，愈有助於真實發見之理念，此時
    ，法院自可承認該傳聞證據之證據能力」立法意旨，係採擴
    大適用之立場。蓋不論是否第159 條之1 至第159 條之4 所
    定情形，抑當事人之同意，均係傳聞之例外，俱得為證據，
    僅因我國尚非採澈底之當事人進行主義，故而附加「適當性
    」之限制而已，可知其適用並不以「不符前四條之規定」為
    要件（最高法院104 年度第3 次刑事庭會議決議參照）。經
    查，本件以下所引用之供述或非供述證據，因檢察官、被告
    郭見財及被告之辯護人已於本院準備程序就證據能力均表示
    沒意見（見本院卷第97至100頁），且迄至言詞辯論終結前
    均未聲明異議，而本院審酌上開供述或非供述等證據資料製
    作時之情況，無不當取供及證明力明顯過低之瑕疵，認以之
    作為證據應屬適當，揆諸前開規定，本院認前揭證據資料有
    證據能力，合先敘明。
貳、認定被告犯罪事實所憑之證據及理由：
一、訊據被告對於上揭事實坦白承認（見本院卷第215至216頁）
　　，並核與證人即告訴人黃振銘於警詢、原審審理時所指述之
    情節一致（見警卷第27至29頁；原審卷第95至102頁、第105
    至112頁），且經證人即○○公司保全人員李吉修、蔡鎰丞、
    郭奕甫於警詢時證述在卷（見警卷第31至41頁），此外，復
    有被告與告訴人通訊軟體LINE對話紀錄翻拍照片5張、臺南
    市政府警察局第三分局扣押物品清單2紙、刑案現場勘察紀
    錄表、採證照片30張等件在卷可稽（見警卷第47至55頁、第
    97至129頁；偵卷第7、9頁），及上開非制式子彈2顆扣案為
    證。而扣案之子彈2顆，經送內政部警政署刑事警察局以檢
    視法、試射法進行鑑定，鑑定結果：「送鑑子彈2顆，認均
    係非制式子彈，由金屬彈殼組合直徑約9.0mm金屬彈頭而成
    ，採樣1顆試射，可擊發，認具殺傷力」，亦有該局110年10
    月12日刑鑑字第1108010948號鑑定書1 份在卷可考（見警卷
    第43至45頁），足認被告上開任意性自白核與事實相符，堪
    以採取。
二、被告固於原審審理時供稱：本案2顆子彈本為裝飾彈，後由
    我自行添加火藥製造為扣案之子彈，只是想要讓告訴人害怕
    而已，且讓告訴人明白其所稱黑道背景對我並無影響等語（
    見原審卷第100頁），惟被告於警詢時係供稱：我從今(110)
    年4月間，告訴人不讓我搬回工具，那時開始著手改造，我
    改造子彈，是為了嚇唬告訴人的黑道團夥，並保護自己不被
    傷害等語（見警卷第17頁），復於本院審理時供稱：子彈是
    110年4月份時製造的，我於地方法院陳述只是要讓告訴人知
    道害怕，最主要的目的是想保護自己，避免自己受到傷害，
    因為我那時候到派出所報案，請警察主持公道，幫我把我的
    工具搬回來，告訴人就打電話來語帶威脅並用兇惡的語氣說
    我報警犯了他的大忌，而告訴人有黑道朋友，我害怕告訴人
    叫黑道來對我造成傷害，我用子彈只是想避免自己受到傷害
    等語（見本院卷第216頁），稽此，可見被告前後供述之情
    節，互核尚非相合，則要無從據以採認，而為被告不利之認
    定，復佐以被告前向臺南市○○區調解委員會就其與告訴人間
    之返還上開工具糾紛聲請調解，並安排110年8月20日15時為
    調解時間，而被告嗣於同日16時10分，再至臺南市政府警察
    局第三分局顯宮派出所以遭侵占財物為由報案等情，有被告
    提出之臺南市○○區調解委員會調解通知書（發文日期：110
    年7月30日，案號：110年民調字第0171號，案由：郭見財與
    黃振銘間侵權行為，應到時間110年8月20日15時）、臺南市
    政府警察局第三分局顯宮派出所受理案件證明單（案類：一
    般刑案(侵占)，受理時間110年8月20日16時10分，報案人：
    郭見財，發生地：臺南市○○區○○○路00號，發生時間：110年
    5月15日10時）等件在卷足憑（見本院卷第109頁、第111頁
    ），堪認被告係先行非法製造上開2顆非制式子彈後，嗣因
    其與告訴人間之請求返還上開工具糾紛，經聲請調解、報警
    處理之程序，均未獲置理，仍未能解決，而另行起意，執以
    恐嚇告訴人。職是，被告於本院審理時所供情節尚非子虛，
    而無足徒憑前揭被告於原審審理時之供述，即逕論斷被告於
    製造子彈時，主觀上即具有供自己犯罪之用之意圖。
三、再按刑法第305 條之恐嚇罪，所稱以加害生命、身體、自由
    、名譽、財產之事，恐嚇他人者，係指以使人生畏怖心為目
    的，而通知將加惡害之旨於被害人而言（最高法院52年台上
    字第751號判例意旨參照）。又按刑法第305 條恐嚇罪之恐
    嚇，係僅以通知加害之事使人恐佈為已足，不必果有加害之
    意思，更不須有實施加害之行為（最高法院75年度台上字第
    5480號判決要旨參照）；刑法第305 條恐嚇危害安全罪所保
    護之法益，係為個人免於恐懼之意思決定自由，因此祇須行
    為人客觀上將加害生命、身體、自由、名譽與財產等事項通
    知他人，而該通知事項，依其所通知之方法、態樣、內容，
    以社會一般觀念加以客觀判斷，確足以使受到惡害通知之人
    心生畏懼，致危及其在社會日常生活之安全感，即應成立本
    罪。恐嚇罪之成立並不以行為人真有加害之意為必要，而被
    害人是否心生畏懼，依前所述，亦應本於社會客觀經驗法則
    以為判斷基準。從而，審酌行為人是否構成刑法第305 條之
    罪，應著重於其手段及行為是否不法，始足當之。查被告於
    前揭時、地持路旁石塊砸破告訴人擔任○○○之○○公司之警衛
    室窗戶玻璃後，又將具殺傷力之非制式子彈2顆放在警衛室
    桌，客觀上足使一般人產生加害告訴人生命、身體之聯想，
    被告以此惡害通知告訴人，自具有以加害生命、身體之事恐
    嚇危害安全之犯意，且其所為對於告訴人之生命、身體，確
    實已足發生危害於安全。況告訴人於偵查及原審準備程序時
    亦稱其確實感到害怕等語（見警卷第27至29頁；原審卷第97
    至99頁），益徵告訴人確因被告為事實欄所示恐嚇之行為而
    心生畏懼，揆諸上開說明，被告此部分所為應已該當恐嚇危
    害安全罪之構成要件。
四、綜上，本件事證明確，被告上揭非法製造子彈、恐嚇危害安
    全等犯行足可認定，均應依法論科。　
參、論罪部分：
一、核被告所為，係犯槍砲彈藥刀械管制條例第12條第1項之非
    法製造子彈罪及刑法第305條之恐嚇危害安全罪。
二、又被告製造上開2顆非制式子彈後持有之低度行為，應為其
    製造之高度行為所吸收，不另論罪。
三、被告雖同時製造非制式子彈2 顆，惟所侵害者為單一之社會
    法益，自不生想像競合犯之問題。
四、被告於110年9月26日、同年月27日所為前揭恐嚇之行為，均
    係基於恐嚇告訴人之同一目的，於密切之時間、在同一地點
    實施，且侵害同一法益，各行為之獨立性極為薄弱，依一般
    社會健全觀念，在時間差距上，難以強行分開，在刑法評價
    上，以視為數個舉動之接續施行，合為包括之一行為予以評
    價，較為合理，應論以接續犯之一罪。
五、又被告所犯上開非法製造子彈罪、恐嚇危害安全罪2 罪，犯
    意各別，行為互殊，應予分論併罰。
肆、撤銷改判之理由：
一、原審以被告上開非法製造子彈、恐嚇危害安全等犯行，罪證
    明確，而予以論罪科刑，固非無見。惟查，原判決認被告所
    為製造子彈、恐嚇危害安全之複數舉動屬同一犯罪歷程而不
    可分割，應評價為一行為觸犯數罪名之想像競合犯，從一重
    之製造子彈罪處斷，而與本院上開認定不同，尚有未洽。
二、檢察官據告訴人請求上訴意旨固指稱：被告製造本案子彈後
    ，又將其用以恐嚇告訴人，應論以槍砲彈藥刀械管制條例第
    12條第3項之意圖供自己犯罪之用而非法製造子彈罪，而原
    審僅論以同條例第12條第1項之非法製造子彈罪，用法顯有
    不當。又被告無故長期佔用告訴人擔任○○○之○○公司
　　廠區，拒不搬遷，其後又非法製造子彈並用以恐嚇告訴人，
    事後又杜撰「告訴人有黑道朋友」等語，以為其犯行狡辯，
    犯後顯無悔改之意，應不合於緩刑要件，而原審竟給予緩刑
    之宣告，亦有不當等語。惟被告係先行非法製造上開2顆子
    彈後，嗣再另行起意，執以恐嚇告訴人，而依卷內事證，要
    無足認定被告於製造子彈時，主觀上即具有供自己犯罪之用
    之意圖等情，業經本院詳予論述如前，則被告上開所為尚難
    認符合槍砲彈藥刀械管制條例第12條第3項之意圖供自己犯
    罪之用而非法製造子彈罪之構成要件。況國家刑罰權之行使
    ，兼具一般預防及特別預防之目的，故被告犯後態度，僅為
    量刑之一端，其中有無與告訴人達成和解進而取得告訴人之
    原諒，只為認定犯後態度事由之一，且達成和解與否之原因
    甚多，尚難一概而論。又緩刑之宣告與否，係屬實體法上賦
    予法院得為自由裁量之事項，而原判決復說明係審酌被告未
    曾受有期徒刑以上刑之宣告，素行尚佳，其因不滿告訴人不
    讓其順利取回營生上重要之工具，曾透過民事調解程序欲解
    決此紛爭，卻未獲告訴人回應，一時思慮不周製造子彈並持
    之恐嚇告訴人，致罹刑章，而被告於檢察官僅起訴其非法持
    有子彈之情況下，卻仍於原審審理時坦承前開2顆非制式子
    彈為其製作，並詳細交代製作之過程，坦承全部犯行（原審
    以因檢察官起訴被告非法持有子彈之犯行與非法製造子彈之
    犯行具有實質上一罪關係，起訴效力應及於被告製造子彈犯
    行，依法予以審理並論罪科刑，見原判決第2至3頁），足見
    其真摯之悔意，諒其經此偵、審程序及刑之宣告，應知所警
    惕，而無再犯之虞，認其所宣告之刑以暫不執行為適當，而
    依刑法第74條第1 項第1 款之規定併予宣告緩刑4 年，並依
    刑法第74條第2項第8款之規定，命被告於緩刑期間內接受法
    治教育課程4場次；另依刑法第74條第2項第5款規定命被告
    應向檢察官指定之政府機關、政府機構、行政法人、社區或
    其他符合公益目的之機構或團體，提供150小時之義務勞務
    ；併依刑法第93條第1項第2款之規定，諭知於緩刑期間付保
    護管束（詳見原判決第5至6頁），要無何違反比例原則與平
    等原則等一般法律原則之情，從而，檢察官提起上訴，仍執
    前開情詞為爭執，並對於原審量刑之自由裁量權限之適法行
    使，持己見為不同之評價，而指摘原判決不當，自非得以逕
    採。稽此，檢察官前揭上訴意旨所指各節，尚難認足取。
三、據上，檢察官前揭上訴意旨固無理由，惟原判決既有上開可
    議之處，自應由本院將原判決予以撤銷改判。
四、爰以行為人之責任為基礎，審酌被告上開非法製造並持有子
    彈之行為，對於他人生命、身體及社會治安造成潛在危險與
    不安，嗣僅因工具返還糾紛未能順利解決，復以前揭方式恐
    嚇告訴人，造成告訴人心理上之恐懼，影響社會秩序、善良
    風俗，所為非是，及被告犯罪之動機、目的、手段，兼衡其
    製造後持有之子彈僅2顆，數量非鉅，被告自述高職畢業之
    智識程度，目前從事粗工、月收入新臺幣18,000元至20,000
    元間、配偶已過世、兩名子女均已成年、目前無需扶養之人
    之家庭經濟狀況（見原審卷第99頁），暨其前無任何前科紀
    錄之素行，有臺灣高等法院被告前案紀錄表1份在卷可參，
    及其犯後坦承犯行之態度等一切情狀，分別量處如主文第2 
    項所示之刑，並就恐嚇危害安全罪部分，諭知易科罰金之折
    算標準，及就非法製造子彈罪，併科罰金部分諭知易服勞役
    之折算標準。
五、末按法院是否宣告緩刑，有其自由裁量之職權，基於尊重法
    院裁量之專屬性，對其裁量宜採取較低之審查密度，祇須行
    為人符合刑法第74條第1項所定之條件，法院即得宣告緩刑(
    最高法院102年度台上字第4161號判決意旨參照)。被告前未
    曾因故意犯罪受有期徒刑以上刑之宣告，有臺灣高等法院被
    告前案紀錄表在卷可考，素行尚佳，其因與告訴人間存有相
    關取回營生上重要工具之糾紛，未能透過民事調解程序獲得
    解決，一時思慮不周製造非制式子彈，嗣另持之恐嚇告訴人
    ，致罹刑章，而被告自原審審理時即坦承上開2顆非制式子
    彈為其製作，並就製作之過程供述甚詳，坦承全部犯行，足
    認被告於犯後已深具悔悟之意，其經此教訓，當知所警惕，
    應無再犯之虞，復審酌被告現有正常工作，已年逾66歲，若
    使其入監服刑，除具威嚇及懲罰效果外，反有斷絕其社會連
    結之憾，而無從達成教化及預防再犯目的，對其家庭生活、
    人格及將來對社會之適應，未必有助益，是本院綜合上情，
    認其宣告之刑以暫不執行為適當，爰依刑法第74條第1 項第
    1 款規定，均併予宣告緩刑4 年，以啟自新。另為深植被告
    守法觀念，培養正確之法治觀念及服務社會之積極人生觀，
    記取本案教訓，確切明瞭其行為之不當與所生危害，爰依刑
    法第74條第2項第5款規定，併宣告其應向檢察官指定之政府
    機關、政府機構、行政法人、社區或其他符合公益目的之機
    構或團體，提供180小時之義務勞務，及依刑法第74條第2項
    第8款規定，宣告其應於本判決確定後1年內完成12小時之法
    治教育課程，以使被告培養正確法律觀念，以收矯正被告及
    社會防衛之效，並依刑法第93條第1 項第2款規定，諭知於
    緩刑期間付保護管束，以促其於緩刑期間徹底悔過。又被告
    上揭所應負擔之義務，乃緩刑宣告附帶之條件，依刑法第75
    條之1 第1 項第4 款之規定，違反上開負擔情節重大，足認
    原宣告之緩刑難收其預期效果，而有執行刑罰之必要者，得
    撤銷上開緩刑之宣告，併此說明。
伍、沒收部分：
一、扣案之驗餘非制式子彈1顆，具有殺傷力，詳如前述，屬違
    禁物，且係被告所有、持以犯恐嚇危害安全罪所用之物，應
    依刑法第38條第1項、第2項前段之規定宣告沒收。
二、又原扣案經試射之具有殺傷力非制式子彈1顆，雖本屬違禁
    物，惟業於送鑑定時經試射，已喪失子彈功能，而不具殺傷
    力，自無庸再為沒收之諭知。
三、至被告製造子彈所使用之鉗子1支(見警卷第24頁)，並未扣
    案，而因距離被告犯案時間已久，無證據證明該物品事實上
    仍存在，為免將來執行困難，且依刑法第38條之2 第2項規
    定，難認其有刑法上之重要性，爰不予宣告沒收。
據上論斷，應依刑事訴訟法第369 條第1 項前段、第364 條、第
299 條第1 項前段，槍砲彈藥刀械管制條例第12條第1項，刑法
第11條前段、第305條、第41條第1 項前段、第42條第3項前段、
第74條第1項第1款、第2項第5款、第8款、第93條第1項第2款、
第38條第1項、第2項前段，刑法施行法第1 條之1 第1 項、第2 
項前段，判決如主文。
本案經檢察官郭俊男提起公訴，檢察官陳于文提起上訴，檢察官
曾昭愷到庭執行職務。
中　　華　　民　　國　　111 　年　　11　　月　　10　　日
                  刑事第三庭    審判長法　官  郭玫利
                                      法　官  曾子珍
                                      法　官  王美玲
以上正本證明與原本無異。
非法製造子彈部分，如不服本判決應於收受送達後20日內向本院
提出上訴書狀，其未敘述上訴理由者，並得於提起上訴後20日內
向本院補提理由書（均須按他造當事人之人數附繕本）「切勿逕
送上級法院」。
恐嚇危害安全部分，不得上訴。
　　　　　　　　　　　　　　　　　　　書記官  蘇文儀
中　　華　　民　　國　　111 　年　　11　　月　　10　　日
附錄：本案論罪科刑法條全文　　　　　
槍砲彈藥刀械管制條例第12條
未經許可，製造、販賣或運輸子彈者，處1年以上7年以下有期徒
刑，併科新臺幣500萬元以下罰金。
未經許可，轉讓、出租或出借子彈者，處6月以上5年以下有期徒
刑，併科新臺幣300萬元以下罰金。
意圖供自己或他人犯罪之用，而犯前二項之罪者，處3年以上10 
年以下有期徒刑，併科新臺幣700萬元以下罰金。
未經許可，持有、寄藏或意圖販賣而陳列子彈者，處5年以下有
期徒刑，併科新臺幣300萬元以下罰金。
第1項至第3項之未遂犯罰之。

刑法第305條
以加害生命、身體、自由、名譽、財產之事，恐嚇他人致生危害於安全者，處2年以下有期徒刑、拘役或9千元以下罰金。